# 请教陈版和各位大大关于下列情形是否构成控制，可以合并报表

提问人：张黄黄 时间：2019-06-21 18:13:42
一、需咨询的问题 A公司是否可以将 C 公司纳入合并范围？二、事项背景A 公司与B 公司共同成立一家合资公司 C，其中 A公司持股比例 51%，B公司持股比例 49%。C 公司董事会总计五个席位，其中 A 公司派出三位、B 公司派出两位，董事长由 A 公司派出的董事担任。公司日常经营由董事会决策，总经理执行，重大事项上报股东会审批。投资协议中约定，B公司在董事会、股东会均具有对 C 公司预决算，高管任免等事项的一票否决权。
投资协议中另外注明：” 若因 B 公司在公司董事会、股东会审议事项进行表决时明确投票反对（以 B 方签字并写明 B 方反对意见的股东会和/或董事会书面决议为准），则 A方有权按照届时 C 公司的公允价值为计算依据，购买 B 公司届时所持有的全部 C 公司股份，B 公司有义务配合进行出售。
C公司股权的公允价值以由 B方提名的、经A、B双方共同同意的、具有合法资质的中国会计师事务所、评估师事务所评估出的结果为准。在A方购买B 方所持有的全部 C 公司股份后，B 公司在 C 公司董事会、股东会的投票反对权自动被取消。”三、其他信息 A 公司每年净利润 6000 万元左右，如果出现 A 公司需要购买B 公司持有的 C 公司股权的情形，A 公司有能力履行该项权力。四、内部讨论虽然在投资协议中约定 B公司具有对 C公司预决算，高管任免等事项的一票否决权，但由于投资协议中约定，如果出现 B 公司行使否决权的情形，A 公司有权以购买股份的形式消除其行使否决权的能力，可以认为B 公司实际已丧失了对 C公司的一票否决权，而 A公司也有资金能力在出现上述情形时行使回购权力。所以我们认为，通过设置该条款，A公司对 C 公司构成控制，可以将 C 公司纳入合并报表范围。

回答人：chenyiwei
首先要对行使回购权的回购价格是否符合会计准则对 “公允价值” 的定义予以谨慎关注和判断，要关注所采用的评估方法、模型和参数是否符合《企业会计准则第 39 号——公允价值计量》和相关评估准则的规定。同时要关注A、B 之间有无私底下的其他协议，如行使回购权的价格为固定价格或约定最低价格等。
如果能够证明该项回购权的行权价格确实代表了 B 所持 C 的 49%股权在行权时点的公允价值，则鉴于该项回购对 A 而言属于权利而不是义务，且该期权的内在价值总是为零，没有证据表明 A 在此类情况下一定会行权或者有很大的行权可能性，故仅仅依据该项安排不能证明 A 具有对C的实质控制权。

提问人：张黄黄 时间：2019-06-21 19:07:36
感谢陈老师的回复。您是基于该项权力的内在价值为 0 判断A 公司可行权的动力具有不确定性而判断公司不具备控制权吗？从我们角度看，A公司行使回购权，实质是 A 公司为了推行自己的计划或经营策略受到干扰而不得不采取的行动，简单说A 公司既然已经提出了议案，就证明 A 公司有计划也有信心执行该项业务，那么也就意味 A 公司会为了该项议案的执行付出相应的代价。或者从另外一个角度考虑，如果在创立公司时，A 保留了随时把不配合的 B踢出局的权力，我们认为该项权力实际上具备很高的价值。

回答人：chenyiwei
新准则下判断潜在表决权对控制的影响，不仅仅要看是否存在一项随时可以行使的权力，还要看行权的动机和经济影响。基于目前的信息无法判断 A具有明确的行权动机，以及行权可为其带来确定的经济利益。